【裁判字號】    99,交抗,610
【裁判日期】    990226
【裁判案由】    違反道路交通管理處罰條例
【裁判全文】
臺灣高等法院交通事件裁定             99年度交抗字第610號
抗  告  人
即受處分人  甲○○
上列抗告人即受處分人因違反道路交通管理處罰條例案件，不服
臺灣桃園地方法院，中華民國98年12月28日所為裁定（98年度交
聲字第2583號），提起抗告，本院裁定如下：
    主  文
抗告駁回。
    理  由
一、原裁定意旨略以：本件抗告人即受處分人甲○○於民國（下
    同）98年9月29日凌晨1時34分許，騎乘車號BB6-217號重型
    機車，於桃園縣平鎮市○○路168號前，「拒絕接受酒精濃
    度測試之檢定（無駕駛執照）」及「未領有駕駛執照駕駛機
    器腳踏車」之違規等情，業據舉發員警即桃園政府警察局平
    鎮分局員警蔡琦南於原審訊問具結證述綦詳（見原審卷第23
    頁反面、第24頁），並有桃園縣政府警察局舉發違反道路交
    通管理事件通知單、蔡琦南員警職務報告、交通部公路總局
    新竹區○○○○○道路交通管理事件裁決書、拒簽酒測單各
    1份在卷可稽。原審勘驗證人蔡琦南提出之蒐證光碟內容：
    「抗告人經員警攔查要求酒測時，一直表示伊沒有騎車，是
    朋友載伊到這邊，不肯配合酒測，經員警告知酒測3次，均
    拒絕酒測」一情，抗告人亦不否認之，足見警員蔡琦南所證
    抗告人拒絕酒測之經過，堪信為真實。又抗告人否認騎乘機
    車一節，證人蔡琦南結證稱：「凌晨1時許我與另1名員警蘇
    宥任在東安國中前執行路檢勤務，當時東安國中側門巷道發
    現有1名機車騎士後面搭載1名女性乘客抱著1個1、2歲左右
    的小孩子，就是在庭之女子曲小鳳（按抗告人之配偶），抗
    告人是從東安國中側門巷子右彎出來，看到我們路檢之後停
    頓了一下，馬上就掉頭回原來巷子，我猜測他可能是有喝酒
    ，既然他掉頭我們就不追究，後來發現這名機車騎士有在毆
    打1名婦女，於是我就跟我的同事將警車開去他毆打婦女的
    地點，就是平東路上，當時我們發現抗告人把機車熄火停在
    路邊，人卻往另一個方向步行離開，當時質問他為何要毆打
    女性，抗告人態度不配合，我就說要追究你酒後駕車，抗告
    人問你哪一隻眼睛看到我騎車，當時根據我與同事之判斷，
    以及抗告人現場看到我們後急欲離去之狀況，認定抗告人是
    要規避酒測，後來抗告人辯稱是另1位朋友騎車要來載曲小
    鳳和小孩，卻提不出另1位朋友的姓名及所在位置；第1次看
    見抗告人的髮型、衣著、身形，與第2次看見和婦人爭執為
    同1人，再加上第1次看見抗告人搭載婦人小孩，與第2次看
    見時，與抗告人爭執的婦人為同1人；第1次發現抗告人與第
    2次發現他們在吵架中間相隔可能不超過1分鐘」等語綦詳，
    並有證人蔡琦南當庭繪製現場位置圖可佐，足認抗告人確實
    有騎乘機車之行為。抗告人雖以前詞置辯，然其於舉發當時
    堅稱係友人搭載伊至現場，於原審訊問時改稱機車從頭到尾
    都是伊太太騎的，從頭到尾伊都是走路沒有騎機車云云，前
    後陳述不一，所辯顯係事後卸責之詞。不足採信。又抗告人
    曾因酒後駕車行為，其汽車駕照於94年10月14日起至95年10
    月13日止因酒駕逕註吊扣銷，其機車駕照於96年4月25日起
    至97年4月24日亦因酒駕逕註吊扣銷，此有駕照基本資料1紙
    在卷可憑，是抗告人無照駕駛執照駕車之違規行為，洵堪認
    定。綜上，原處分機關依道路交通管理處罰條例第21條第1
    項第1款、第35條第1項第1款之規定，分別裁處異議人罰鍰
    新台幣（下同）6,000元、60,000元，3年內不得重新考領駕
    駛執照，核無違誤。異議意旨指摘原處分不當，為無理由，
    應予駁回等語。
二、抗告意旨略以：抗告人非在行駛中或員警執行攔檢酒測的情
    形下被攔，員警也未看見抗告人騎乘機車，是抗告人在等候
    老婆騎機車來載抗告人，我倆夫妻剛好碰面時，員警招手示
    意叫抗告人過來，抗告人一過去就被要求酒測，員警於原審
    的說法處處有疑點，抗告人沒有毆打老婆，只是講話大聲一
    點，而且員警係以猜測推論抗告人可能有喝酒，無採集證據
    ，請還抗告人清白云云。
三、經查：
（一）按汽車（按依道路交通管理處罰條例第3條第8款規定，亦
      包括機器腳踏車）駕駛人，拒絕接受酒精濃度測試之檢定
      者，處60,000元罰鍰，並當場移置保管該汽車及吊銷該駕
      駛執照，3年內不得考領駕駛執照；汽車駕駛人，未領有
      駕駛執照駕駛小型車或機器腳踏車者，處6,000元以上
      12,000元以下罰鍰，並當場禁止其駕駛，道路交通管理處
      罰條例第35條第4項前段、第67條第2項前段、第21條第1
      項第1款分別定有明文。又義務人或利害關係人對警察依
      本法行使職權之方法、應遵守之程序或其他侵害利益之情
      事，得於警察行使職權時，當場陳述理由，表示異議。前
      項異議，警察認為有理由者，應立即停止或更正執行行為
      ；認為無理由者，得繼續執行，經義務人或利害關係人請
      求時，應將異議之理由製作紀錄交付之。義務人或利害關
      係人因警察行使職權有違法或不當情事，致損害其權益者
      ，得依法提起訴願及行政訴訟，警察職權行使法第29條定
      有明文。可知人民在員警值勤之際，可以當場表示異議，
      以便員警有自行檢討之機會。如果員警還是堅持應實施酒
      測，人民可以向員警要求提供書面紀錄，嗣提起訴願及行
      政訴訟，而汽車駕駛人不得無故拒絕接受酒精濃度測試之
      檢定。
（二）查，抗告人雖以上詞置辯云云；惟查，抗告人騎車違規事
      實，業據證人蔡琦南於原審調查時具結證述明確（見原審
      卷第23至24頁），證人蔡琦南偶然因執行勤務而舉發本案
      ，其與抗告人素不相識，衡情當無甘冒須負擔刑事責任之
      風險，故意誣指抗告人違規之必要，是證人蔡琦南之證述
      應足以作為本院認定抗告人違規事實之依據。又，證人蔡
      琦南於原審調查時提出現場全程錄影之光碟片1片，並當
      庭繪製位置圖，且經原審為勘驗，並載有法律問題研究附
      卷可稽，互核光碟內容與證人蔡琦南證述之情節大致相符
      ，並無矛盾、不合之處，並有交通部公路總局新竹區監理
      所壢監裁字第裁53-DB0000000號違反道路交通管理事件裁
      決書、桃園縣政府警察局桃警局交字第DB0000000號舉發
      違反道路交通管理事件通知單、桃園政府警察局舉發交通
      違規移置保管車輛通知單、交通部公路總局新竹區監理所
      中壢監理站送達證書、拒簽酒測單、機車駕照基本資料、
      汽車駕照基本資料、蔡琦南員警職務報告、拒簽酒測單等
      資料在卷可稽，是抗告人無照駕駛、酒後駕車之違規行為
      堪予認定。再參酌上開光碟之內容，可明確得知抗告人於
      舉發當時一再辯稱係友人搭載抗告人至現場（分別出現於
      光碟播放時間3分2秒至3分16秒、8分38秒至8分47秒許）
      ，原審訊問時則改稱機車是抗告人太太騎的云云，顯然前
      後陳述齟齬、不一致，是抗告人抗告意旨仍執陳詞否認其
      有違規行為，並無可採。
四、綜上，抗告人交通違規行為明確，原審因以原處分機關依道
    路交通管理處罰條例第21條第1項第1款、第53條第4項（原
    審誤載為第53條第1項第1款）、第67條第2項前段（原處分
    機關漏載第67條第2項前段）等規定，裁處抗告人罰鍰6,000
    元、60,000元，3年內不得重新考領駕駛執照，於法有據，
    而駁回抗告人於原審之異議。核其認事用法，均無違誤。抗
    告意旨猶執陳詞，否認違規，任意指摘原裁定不當，求予撤
    銷改判，為無理由，其抗告應予駁回。
據上論結，應依道路交通案件處理辦法第26條，刑事訴訟法第
412條，裁定如主文。
中    華    民    國    99    年    2     月    26    日
                  刑事第二十庭審判長法  官  楊貴雄
                                    法  官  周明鴻
                                    法  官  林銓正
以上正本證明與原本無異。
不得再抗告。
                                    書記官  張淨卿
中    華    民    國    99    年    3     月    1     日

司法院資訊處製作；財團法人民間司法改革基金會備份。
